【裁判字號】    98,交聲,13
【裁判日期】    980527
【裁判案由】    聲明異議
【裁判全文】
臺灣屏東地方法院交通事件裁定          98年度交聲字第13號
原處分機關  交通部公路總局高雄區監理所屏東監理站
異  議  人  乙○○
即受處分人
上列受處分人因違反道路交通管理處罰條例案件，對於交通路公
路總局屏東監理站民國97年12月19日所為之處分（原處分案號：
屏監違字第裁82-V00000000號），聲明異議，本院裁定如下：
    主  文
異議駁回。
    理  由
一、原處分意旨略以：異議人即受處分人 (下稱: 異議人）乙○
    ○君所有車號ZZX-427 號普通重型機器腳踏車，於民國 (下
    同）97年03月19日11時04分許，在屏東縣東港鎮○○路段，
    被警舉發「機器腳踏車駕駛人未依規定戴安全帽」及「拒絕
    警察攔停逃逸」違規，有屏警交字第V00000000 號違規單可
    參，並經舉發單位查復證稱依法舉發無誤，本站爰依道路交
    通管理處罰條例第31條第6 項、第60條第1 項暨違反道路交
    通管理事件統一裁罰基準表第31條第6 項、第60條第1 項裁
    處異議人繳納罰款新台幣 (下同）3,500 元，並依道路交通
    管理處罰條例第63條第1 項共記違規點數1 點，核無違誤。
二、異議人則以：罰單雖是「逕行舉發」，但並無註明車身顏色
    ，表示該員警並無確定當時行使車輛是否為異議人；又異議
    人在收到罰單並向東港分局交通隊查詢，該員警報告中稱騎
    乘機車為男性，並非異議人 (女性）。並且異議人向來奉公
    守法，騎乘機車時速維持時速30至35公里，怎麼會構成「加
    速逃逸」；因異議人之前有多次繳納未戴安全帽之經驗，為
    保護自身安全騎乘機車皆會戴立安全帽，且當天為星期三伊
    在屏東縣新園鄉○○路2 之300 號嘉隆鋼鐵股份有限公司就
    職，於97年4 月30日離職，上班時間上午8 時至下午5 時30
    分。中午休息時間為中午12時至下午1 時30分止，罰單登記
    違規時間為上午11時4 分，伊在公司上班，不能外出；舉發
    違規事項並無照片及錄影證據，雖說該員警述說當時時間急
    迫，無法照相，但既然時間急迫又如何清楚該車牌是否目測
    正確？且該員警如當時站立的路口東港光復路於轉角位置，
    是否有未直接目擊而以推論方式認定該罰單？並且該罰單並
    無駕駛人簽名。為此聲明異議，求為撤銷原處分。
三、查異議人乙○○所有車牌號碼ZZX-427 號輕型機車前於97年
    3 月19日上午11時4 分許，經騎駛行至屏東縣東港鎮○○路
    前時，因被舉發有「未戴安全帽違規，且經警察攔停卻拒絕
    停車受檢而加速逃逸」違規等情，有屏東縣政府警察局東港
    分局屏警交字第V00000000 號違規事件舉發通知單附卷可按
    。並據證人即當時執勤舉發之員警甲○○到院證述：當天服
    早上10時至12時在東港鎮○○路○○路口定點交通勤務，我
    們是兩個人一起執勤，另一位是吳士昌，當天上午11時4 分
    我站在光復路口上，我看到一位「男士騎士」騎乘銀色機車
    在光復路西往東方向，沒有戴安全帽，我鳴笛攔停，對方沒
    有停車加速右轉往中山路逃逸；…他從我面前騎過去，我跟
    他距離很近，看得車牌也很清楚；…但是士昌站在旁邊沒有
    看到；…（問：回所是否有比對車牌、車型等資料？）有，
    我還馬上寫工作記錄（庭呈工作紀錄）等情綦詳，有本院98
    年1 月20日訊問筆錄可按。而該洪警員在工作紀錄簿亦記載
    ：3 月19日12時，10至12時不服取締1 件ZZX-427 駕駛未戴
    安全帽經警鳴笛攔停拒絕稽查取締逃逸予以逕行舉發等語綦
    詳，有工作紀錄簿在卷可參，事證明確，上述機車駕駛人前
    開違規事實，應可肯認。
四、至於異議人雖以前開情詞置辯，惟查：
    (一)異議人於接獲舉發通知單，即於指定應到案期日前之97年
      4 月22日時，向原舉發機關申訴，僅係就舉發「拒絕取締
      逃逸部分異議，陳明：根本沒有聽到警鳴（即鳴警哨），
      且只是交通事件，駕駛人沒必要且沒理由逃逸等語，有交
      通違規查詢單在卷足稽。可見，異議人申訴時並無否認有
      授權他人（男性騎士）駕駛及違規（未戴安全帽）之事實
      ，復無陳報歸責移轉事證，僅祇異議拒絕取締而逃逸部分
      舉發不實而已。詎異議人嗣卻爭執其並無駕駛或授權他人
      駕駛等語，顯有避重就輕。
    (二)次查本件係經執勤員警目擊逕行舉發，揆諸當時係中午時
      分，光線充足視線清楚，當無誤認之虞；且警員復於舉發
      通知單上明確記載「車號ZZX-427 號」及「車身顏色：銀
      」等可資辯明之資料，且核與異議人上開機車特徵（顏色
      ）相符，益證逕行舉發採證無誤。
    (三)至於舉發之員警雖證述駕駛人係男性，此與異議人性別有
      不同，固可認定非異議人駕駛，但異議人並非不得將系爭
      機車授權他人使用，異議人既未依法陳報應受歸責人資料
      以供處罰機關查考，準此，原處分機關依道路交通管理處
      罰條例第85條第1 項後段規定，仍以機車所有人即異議人
      為受處分人，自屬適法裁罰並無違誤。
五、按「汽車駕駛人之行為有下列情形之一，當場不能或不宜攔
    截製單舉發者，得逕行舉發：四、不服指揮稽查而逃逸，…
    。」；又「機器腳踏車駕駛人或附載座人未依規定戴安全帽
    者，處駕駛人新台幣500 元罰鍰」及「汽車駕駛人，駕駛汽
    車有違反本條例之行為，不聽制止或拒絕停車接受稽查而逃
    逸者，除按各該條規定處罰外，處新台幣3,000 元以上6,00
    0 元以下罰鍰」，道路交通管理處罰條例第7 條之2 第1 項
    第4 款、第31條第6 項及第60條第1 項分別定有明文。本件
    異議人所有ZZX-427 號普通重型機器腳踏車被警舉發「機器
    腳踏車駕駛人未依規定戴安全帽」及「拒絕警察攔停逃逸」
    等違規，事證明確已如上述，原處分機關依道路交通管理處
    罰條例第31條第6 項、第60條第1 項暨違反道路交通管理事
    件統一裁罰基準表第31條第6 項、第60條第1 項合併裁處異
    議人繳納罰款新台幣（下同）3,500 元，並依道路交通管理
    處罰條例第63條第1 項共記違規點數1 點，核無違誤。異議
    意旨求予撤銷原處分云云，為無理由，應予駁回，裁定如主
    文。
六、據上論斷，應依道路交通案件處理辦法第19條，裁定如主文
    。
中    華    民    國    98    年    5     月    27    日
                  交通法庭      法  官  朱盈吉
以上正本證明與原本無異。
如不服本裁定應於裁定送達後5 日內向本院提出抗告書狀敘述抗
告之理由抗告於臺灣高等法院高雄分院。
中    華    民    國    98    年    6     月    2     日
                                 書記官   林祥玉


司法院資訊處製作；財團法人民間司法改革基金會備份。
